臺灣嘉義地方法院刑事判決　　　　　　　　　　　　　　九十一年度自緝字第一號
　　自　訴　人　江禹輝
　　被　　　告　甲○○
　　　　　　　　林吉福
右列被告因詐欺案件，經自訴人提起自訴，本院判決如左：
    主  文
甲○○意圖為自己不法之所有，以詐術使人將本人之物交付，處拘役伍拾日，如易科
罰金，以佰元折算壹日，緩刑貳年。
林吉福無罪。
    事  實
一、甲○○明知其已陷於支付困難，竟基於意圖為自己不法所有之犯意，於民國九十
  年六月間某日，前往江禹輝位在嘉義市○○街七一之十六號住處，持由其為發票
    人，支票號碼為ＥＣ0000000號、票載發票日為九十年八月七日，以華南
    商業銀行嘉義分行為付款人，面額為新台幣（以下同）十萬元支票一紙，佯向江
    禹輝借用現金，使江禹輝陷於錯誤，而如數交付十萬元現金給甲○○，詎屆發票
    日經江禹輝提示付款後，竟因存款不足而遭退票。經江禹輝屢向甲○○催索，甲
    ○○竟逃逸無蹤，江禹輝始知受騙。
二、案經江禹輝向本院提起自訴。
    理  由
壹、有罪部分（即被告甲○○部分）：
一、訊據被告甲○○固坦承曾於前揭時、地，持該支票向自訴人江禹輝借取現金十萬
    元等語不諱，惟矢口否認有何詐欺犯行，辯稱：伊並未騙自訴人的錢云云。經查
    ：被告甲○○於本院調查時業已供承，伊向自訴人借取現金時，其財務已發生困
    難等語，而被告甲○○向華南商業銀行嘉義分行所開設之帳戶，於九十年五、六
    月間之存款，於各當日之結餘款項，均未有超過十萬元等情，此有該銀行所檢送
    之存款往來明細表一份在卷可按，由前情堪認，被告甲○○於九十年五、六月間
    ，其財務情形，已陷於支付困難無訛。再就被告甲○○係經由本院通緝始到案等
    情觀之，顯見自訴人指訴伊向被告甲○○催討欠款，被告甲○○業已逃逸無蹤等
    語，自可信為真實。則就被告財務於陷於支付困難以際，竟持前揭票據向自訴人
    借用十萬元，嗣後又避不見面，以處理欠款事宜等情觀之，顯見被告確於向自訴
    人借款之初，即有意圖為自己不法所有之主觀犯意灼然。此外，復有前揭支票一
    紙、華南商業銀行嘉義分行九十一年五月十六日函文其所附之存款往來明細一份
    附卷可資佐證，事證明確，被告甲○○前揭所辯，顯為卸責之詞，委無可採，其
    上開犯行，應堪認定。
二、核被告甲○○所為，係犯刑法第三百三十九條第一項之詐欺取財罪名。爰審酌被
    告甲○○之品行、智識程度、其犯罪之動機、手段、所詐得款項非鉅，且已與自
    訴人達成分期償還欠款和解，此據自訴人江禹輝到庭陳述明確，及其犯罪後尚飾
    詞卸責之態度等諸般情狀，量處如主文所示之刑，並諭知易科罰金之折算標準。
    末查被告甲○○前未曾受有期徒刑以上刑之宣告等情，有臺灣高等法院被告全國
    前案紀錄表一份附卷可稽，其既已與自訴人江禹輝達成民事上和解，有如前述，
    堪認犯後已具悔悟，雖其否認犯行，固不足取，惟其經此科刑宣告之教訓，當已
    足資促使有所警惕而無再犯之虞，本院因認前所宣告之刑，以暫不執行為適當，
    爰併予宣告緩刑二年，以啟自新。
貳、無罪部分（即被告林吉福部分）：
一、自訴意旨略以：被告林吉福與甲○○明知甲○○已陷於支付困難，竟基於共同意
    圖為自己不法所有之犯意聯絡，於九十年六月間某日，共同前往江禹輝位在嘉義
    市○○街七一之十六號住處，持由甲○○為發票人，支票號碼為ＥＣ00000
    00號、票載發票日為九十年八月七日，以華南商業銀行嘉義分行為付款人，面
    額為十萬元支票一紙，佯向江禹輝借用現金，使江禹輝陷於錯誤，而如數交付十
    萬元現金給甲○○，詎屆發票日經江禹輝提示付款後，竟因存款不足而遭退票。
    經江禹輝屢經甲○○、林吉福催索，甲○○、林吉福竟逃逸無蹤，江禹輝始知受
    騙。因認被告林吉福犯有刑法第三百三十九條第一項詐欺取財等語。
二、按犯罪事實應依證據認定之，無證據不得推定其犯罪事實。又不能證明被告犯罪
    者，應諭知無罪之判決，刑事訴訟法第一百五十四條、第三百零一條第一項分別
    定有明文。又事實之認定，應憑證據，如未能發現相當證據，或證據不足以證明
    ，自不能以推測或擬制之方法，為裁判基礎（最高法院四十年台上字第八六號判
    例參照）。另按認定犯罪事實，所憑之證據，雖不以直接證據為限，間接證據亦
    包括在內，然無論直接或間接證據，其為訴訟上之證明，須於通常一般之人均不
    致於有所懷疑，而得確信其為真實之程度者，始得據之為有罪之認定，倘其證明
    尚未達到此一程度，而有合理性懷疑之存在時，即無從為有罪之認定，此亦有最
    高法院七十六年台上字第四九八六號判例可資參照。
三、本件自訴意旨認為被告林吉福犯前揭罪嫌，無非係以：自訴人指訴及前揭支票一
    紙，為其論據。惟訊之被告林吉福堅決否認有何右揭犯行，辯稱：伊並未與夥同
    被告甲○○至自訴人家住借取前揭款項等語。
四、經查：自訴人指訴被告林吉福於前揭時、地，夥同其配偶即被告甲○○前往其住
    處，共同持票據詐取十萬元乙節，不唯為被告林吉福堅決否認，有如前述，而自
    訴人亦不能提出積極證據，以資佐證，前揭其所指訴之事實為真等情，復為自訴
    人自承在卷。再質之被告甲○○於前揭時、地，是否有夥同被告林吉福，前往自
    訴人住處，借取上開十萬元等情，亦為被告甲○○否認在卷。是由上情，堪認被
    告林吉福前揭所為辯解，尚非虛妄，應屬可信。此外，復查無其他積極證據足資
    證明，被告林吉福有本件自訴意旨所指觸犯刑法詐欺取財之犯行，揆諸首開說明
    ，本件既不能證明被告林吉福犯有上開罪嫌，自應為無罪之諭知。
參、據上論斷，應依刑事訴訟法第三百四十三條、第二百九十九條第一項前段、第三
    百零一條第一項，刑法第三百三十九條第一項、第四十一條第一項前段、第七十
    四條第一款，罰金罰鍰提高標準條例第一條前段、第二條，判決如主文。
中      華      民      國    九十一    年      七      月     十二     日
                              臺灣嘉義地方法院刑事第三庭
                                  法  官  王  漢  章
右正本證明與原本無異。
如不服本判決，應於判決送達後十日內向本院提出上訴狀( 應附繕本 )。
中      華      民      國    九十一    年      七      月     十二     日
                                  書記官  林  柑  杏
中華民國刑法第三百三十九條
意圖為自己或第三人不法之所有，以詐術使人將本人或第三人之物交付者，處五年以
下有期徒刑、拘役或科或併科一千元以下罰金。
